臺灣臺北地方法院民事裁定　　　　　　　 96年度聲字第645號
聲　請　人　乙○○
相　對　人　甲○○
上列當事人間返還提存物事件，本院裁定如下：
    主    文
聲請駁回。
    理    由
一、聲請意旨略以：聲請人為擔保免為或撤銷假扣押，前遵本院
    94年度裁全字第5864號民事裁定，提存新臺幣（下同）169
    萬元（本院95年度存字第4988號提存事件）在案；嗣因本院
    94度訴字第5431號民事判決、臺灣高等法院95年度上易字第
    369號民事判決判命聲請人應給付相對人145萬元，及自民國
    94年10月18日起至清償日止，按年息5%計算之利息，並負擔
    訴訟費用85%，為免假執行而提存145萬元（臺灣士林地方法
    院95年度存字第2171號提存事件）在案，上開94年度裁全字
    第5864號民事裁定、94年度訴字第5431號民事判決、臺灣高
    等法院95年度上易字第369號民事判決均係相對人因同一原
    因事實，向本院聲請之假扣押及假執行。茲因聲請人所保全
    之本案訴訟敗訴確定，相對人業已向本院就假扣押事件所提
    存之反擔保金聲請強制執行，經本院96年度執字第1040號強
    制執行業已收取1,557,315元，相對人當能足額受償，足認
    相對人已無損害發生，應供擔保之原因已消滅，為此聲請返
    還提存物，並提出提存書、本院94年度裁全字第5864號民事
    裁定、94年度訴字第5431號民事判決、臺灣高等法院95年度
    上易字第369號民事判決等件影本為證。
二、按有下列各款情形之一者，法院應依供擔保人之聲請，以裁
    定命返還其提存物或保證書：一應供擔保之原因消滅者。二
    供擔保人證明受擔保利益人同意返還者。三訴訟終結後，供
    擔保人證明已定20日以上之期間，催告受擔保利益人行使權
    利而未行使，或法院依供擔保人之聲請，通知受擔保利益人
    於一定期間內行使權利並向法院為行使權利之證明而未證明
    者。民事訴訟法第104條第1項第1、2、3款分別定有明文。
    前開規定，於其他依法令供訴訟上之擔保者準用之，為同法
    第106條所明定。又「按宣告原告供擔保後得為假執行，同
    時宣告被告預供擔保免為假執行之判決，係為平衡原、被告
    雙方之利益，原告所供擔保，係備不當執行時賠償被告之用
    ，被告預供之擔保，則係預為不當阻止假執行時賠償原告而
    定。在原告供擔保前，假執行判決之執行力尚未發生，原告
    不得以該假執行判決聲請法院對被告實施強制執行，必待原
    告供擔保使假執行判決發生執行力後，被告始有供擔保之義
    務。最高法院84年度臺抗字第517號可資參照。再「因釋明
    假扣押之原因而供之擔保，係擔保債務人因假扣押所應受之
    損害，故必待無損害發生，或債權人本案勝訴確定，或就所
    生之損害已經賠償時，始得謂供擔保之原因消滅，至於債權
    人依本案宣告附條件假執行之判決，供法院所定之擔保，係
    擔保被告因假執行所受之損害，二者性質不同，不得謂債權
    人（原告）供假執行之擔保後，其因聲請假扣押所供擔保之
    原因消滅」亦有最高法院53年臺抗字第279號判例可供參照
    。另債務人為免為或撤銷假扣押所提供之擔保，係擔保債權
    人因免為假扣押或撤銷假扣押所應受之損害，故必待債權人
    無損害發生，或債務人本案勝訴確定，或就所生之損害已經
    賠償時，始得謂「應供擔保之原因消滅」（臺灣高等法院92
    年度抗字第2474號裁判意旨參照）。又供擔保人依民事訴訟
    法第392條聲請免為假執行預供之擔保金，係為擔保受擔保
    利益人，因免假執行所受之損害（臺灣高等法院79年度訴字
    第505號裁判意旨參照）。依上開裁判意旨可知，債務人為
    免為假扣押或撤銷假扣押所提供之擔保及為免為假執行預供
    之擔保，二者性質亦應有所不同，尚難謂債務人為免為假扣
    押或撤銷假扣押已供擔保者，即可謂其本案訴訟為免為假執
    行所供擔保之原因業已消滅。
三、經查，本件相對人為保全其損害賠償債權，聲請本院以94年
    度裁全字第5864號民事裁定對聲請人之財產予以假扣押，聲
    請人則提供前述反擔保金免為或撤銷假扣押執行程序，嗣兩
    造間本案訴訟業經本院94年度訴字第5431號民事判決聲請人
    應給付相對人145萬元，及自94年10月18日起至清償日止，
    按年息5%計算之利息，訴訟費用由聲請人負擔85%，聲請人
    並依該判決，提供前述反擔保金為擔保免為執行，嗣兩造間
    本案訴訟經臺灣高等法院95年度上易字第369號判決駁回兩
    造上訴，聲請人一部敗訴確定，嗣相對人乃據以聲請強制執
    行，經本院96年度執字第1040號強制執行事件就本件聲請人
    前開95年度存字第4988號提存事件所供之反擔保金，於提存
    物1,557,315元之範圍內准相對人收取，業經相對人收取等
    事實，有聲請人提出之上開民事判決書、裁定、提存書及本
    院調取相關卷證可稽，固屬實在。然本件聲請人既一部敗訴
    確定，相對人於當時得假執行，因聲請人預供擔保免為假執
    行，其供擔保之作用，依前開最高法院裁判意旨「被告預供
    之擔保，則係預為不當阻止假執行時賠償原告而定」，非僅
    單純作為本案訴訟原告勝訴時可供強制執行或取償之目的，
    則相對人仍有可能因聲請人預為不當阻止假執行而發生損害
    。本件聲請人既未能證明有民事訴訟法第104條第1項第2、3
    款所載經相對人同意返還或於訴訟終結後，已定20日以上期
    間，催告相對人行使權利之情形，而相對人未行使，核與民
    事訴訟法第104條第1項第3款之規定不符。因之，依上說明
    ，聲請人之聲請不符合返還擔保金之要件，自不能准許。
中　　華　　民　　國　　96　　年　　4 　　月　　19　　日
                      民事第二庭  法  官　蔡政哲
上為正本係照原本作成
如對本裁定不服，應於送達後10日內，向本院提出抗告狀及繕本
一份，並應繳納抗告費新臺幣1,000元。
中　　華　　民　　國　　96　　年　　4 　　月　　19　　日
                                  書記官  曾靖雯
